【裁判字號】    89,聲再,313
【裁判日期】    890703
【裁判案由】    聲請再審
【裁判全文】
臺灣高等法院刑事裁定                            八十九年度聲再字第三一三號
    再審聲請人
    即受判決人    甲○○
右列聲請人因業務侵占案件，對於本院八十九年度上易字第一○五八號中華民國八十
九年五月十一日確定判決（台灣台北地方法院八十八年度易字第二一九二號、台灣台
北地方法院檢察署八十八年偵字第一一○七五號及併辦案號：八十九年度偵字第四九
一三號），聲請再審，本院裁定如左：
    主  文
再審之聲請駁回。
    理  由
一、按刑事訴訟法第四百二十一條規定，不得上訴於第三審法院之案件，除前條規定
    外，其經第二審確定之有罪判決，如就足生影響於判決之重要證據漏未審酌者，
    亦得為受判決人之利益，聲請再審。所謂「足生影響於判決之重要證據漏未審酌
    」，係指當事人於第二審法院判決前，所提出之證物，足以影響、變更判決結果
    ，而法院漏未審酌而言。如當事人所提出之證物，不足以影響判決結果，或第二
    審法院依調查之結果，本於論理法則、經驗法則，取捨證據後，認定事實者，則
    不包括之。
二、聲請意旨略以：本案之爭議，承如原確定判決法院所示有：(1)被告因承辦本案，
    雙方約定後酬金實際金額為若干？(2)被告是否代告訴人收受債務清償受任事務終
    了後，仍將餘款據為己有而不返還？且依(一)台灣台北地方法院八十八年度易字第
    二一九二號第一審判決理由欄中所述「告訴人謝淑美及證人江綿於本院庭訊時並
    均補稱略以當初借給李粒之款項為三百五十萬元，其後委託被告追償的亦為三百
    五十萬元，並約定以三百五十萬元的百分之十五為報酬」、「惟據告訴人及江綿
    均稱於八十三年七月十八日已開立六十萬元之支票為給付」及台灣台北地方法院
    檢察署八十八年度偵字第一一○七五號起訴書所述關於證人江綿之證稱「告訴人
    確有委託被告去償還李粒的欠款，．．．．，而佣金六十萬元，我也付清了等語
    」。據此，衡諸經驗法則，告訴人既於八十三年七月十八日願給付高於其所言與
    當初約定以三百五十萬元的百分之十五為報酬（即五十二萬五千元）之後，以後
    酬金六十萬予聲請人，是知後酬之約定略有更改，且告訴人從未提及後酬係依回
收實際金額％計收，更可知後酬係另依八十三年七月十八日告訴人所簽立之和
    解書所約定（即約定後酬為八十萬元）而非依委任契約為計後酬之依據，足見原
    確定判決就此有足生影響於判決之重要證據漏未審酌。(二)聲請人復以告訴人於台
    灣台北地方法院審理時供述：告訴人曾於八十三年七月十八日簽立和解書乙事（
    參八十八年度易字第二一九二號卷八十八年八月二十日訊問筆錄），而告訴人既
    稱有和解書，又拒不提出，可見其所稱其上並註明給付被告（即聲請人）六十萬
    乙事，顯屬不實，然原確定判決法院就此和解書漏未審酌，逕依委任契約所載認
    定後酬金額，顯有足影響判決結果之重要證據未予審酌之違法，爰依刑事訴訟法
    第四百二十一條聲請再審云云。
三、經查：(一)、再審聲請人即被告依台灣台北地方法院八十八年度易字第二一九二號
    第一審判決理由欄中所述暨台灣台北地方法院檢察署八十八年度偵字第一一○七
    五號起訴書所述關於證人江綿之證詞，衡諸經驗法則後酬金係另依八十三年七月
    十八日告訴人所簽立之和解書所約定（即約定後酬為八十萬元）而非依委任契約
    為計後酬之依據，顯有重要證據未予審酌之違法云云。惟查，本院原判決（八十
    九年度上易字第一○五八號）已就聲請人上開所辯，於判決理由欄內詳加審酌、
    指駁、說明被告因處理本件借貸債務，得受後酬金最多為六十六萬元，並無違首
    揭關於刑事訴訟法第四百二十一條「足生影響於判決之重要證據漏未審酌」之規
    定；且按第二審法院就案內所有證據本於調查所得心證，分別定其取捨，而為事
    實之判斷，本屬其職權之行使，又證據之證明力，亦即證據之價值判斷，由第二
    審法院本其自由心證而為之，且其心證應本於證據法則，而為合理之判斷。是以
    ，證據之證明力，係屬法院基於自由心證依職權之合法行使，本件聲請人所述理
    由，無非係就證據證明力再行爭執而已。(二)、再者，聲請意旨另以：告訴人曾於
    八十三年七月十八日簽立和解書，而告訴人既稱有和解書，又拒不提出，可見其
    稱和解書上註明給付被告（即聲請人）六十萬乙事，顯屬不實，而原確定判決法
    院就此和解書未予審酌，顯有刑事訴訟法第四百二十一條足以影響判決結果之重
    要證據漏未審酌之違法云云。然查，刑事訴訟法第四百二十一條所謂「足生影響
    於判決之重要證據漏未審酌」係指該重要證據，當事人於第二審法院判決前，已
    發現而提出之證據，足以影響、變更判決結果，而法院漏未審酌。惟聲請人以告
    訴人既承認簽立和解書，然該和解書既未曾提出於原審法院，則非屬第二審法院
    判決前，已發現而提出之證據，承審法院無從予以審酌，不符合刑事訴訟法第四
    百二十一條足生影響於判決之重要證據漏未審酌，而得為聲請再審之理由。
四、綜上所述，聲請人依刑事訴訟法第四百二十一條聲請再審，為無理由，應予駁回
    。
據上論斷，應依刑事訴訟法第四百三十四條第一項，裁定如主文。
中    華    民    國      八十九      年      七      月       三       日
                              台灣高等法院刑事第二十一庭
                                  審判長法  官  葉  騰  瑞
                                        法  官  黃  國  忠
                                        法  官  江  國  華
右正本證明與原本無異。
如不服本裁定應於收受送達後五日內向本院提出抗告書狀。
                                        書記官  吳  碧  玲
中    華    民    國    八十九    年       七       月         六       日


司法院資訊處製作；財團法人民間司法改革基金會備份。
